【裁判字號】    88,易,2270
【裁判日期】    890317
【裁判案由】    傷害
【裁判全文】
台灣桃園地方法院刑事判決                    八十八年度易字第二二七０號
    公  訴  人  臺灣桃園地方法院檢察署檢察官
    被      告  乙○○
右列被告因家庭暴力防治法之傷害案件，經檢察官提起公訴（八十八年度偵字第七三
三六號），本院判決如左：
    主      文
乙○○連續傷害人之身體，處拘役肆拾日，如易科罰金，以參佰元折算壹日。
    事      實
一、乙○○與甲○○結婚三年多，育有一子，二人均為家庭暴力防治法第三條所稱之
    家庭成員，起初雙方婚姻關係尚佳，嗣常因細故發生口角，致感情不睦而生嫌隙
    ，乙○○竟基於傷害之概括犯意，先後於民國（下同）八十七年一月二十一日、
    同年三月二十八日、同年四月二十八日、同年四月二十九日、同年六月一日、同
    年七月十日、同年七月十三日、同年七月十七日、同年七月二十八日、同年八月
    十九日、同年十一月三日、同年十一月二十七日、同年十二月二十一日及八十八
    年三月十八日，分別在桃園縣八德市○○街八一巷十九號住處及同市○○○街六
    八之五號等地，連續徒手毆打其夫甲○○，致甲○○分別受有左胸部瘀傷合併疼
    痛（八十七年一月二十一日所受之傷）、左上臂瘀傷合併疼痛（八十七年三月二
    十八日所受之傷）、左上臂、左胸瘀傷合併疼痛（八十七年四月二十八日所受之
    傷）、兩側臉部多處擦傷零點二乘零點三至零點三乘一點五公分、右前臂及上臂
    多處擦傷零點二乘零點三至零點三乘一點五公分、右上臂挫傷一點五乘一點五公
    分、左上臂挫傷一點五乘一點五公分、左前臂三處擦傷均為零點五乘零點五公分
    、左大腿挫傷二乘三公分（八十七年四月二十九日所受之傷）、左臉部挫傷三乘
    二公分、臉部多處小擦傷零點五乘零點一公分至一乘零點一公分、左背部擦傷二
    乘二公分、左前胸挫傷四點五乘二點五公分、左腹挫傷四乘二公分、右前臂挫傷
    四乘二公分、右上臂挫傷三乘二點五公分、左上臂三處挫傷六乘四點五公分、三
    點五乘三公分、八點五乘五點五公分、左前臂兩處挫傷六乘三公分、五乘二點六
    公分、右鼠蹊部挫傷一點三乘一點三公分（八十七年六月一日所受之傷）、右頸
    部擦傷四乘三公分、右上臂瘀傷五乘二公分、左上臂瘀傷五乘三公分、背部瘀傷
    五乘三公分（八十七年七月十日所受之傷）、右背部瘀傷三乘三公分、前胸瘀傷
    二處三乘二公分及三乘二公分（八十七年七月十三日所受之傷）、右臉及右頸部
    抓傷五公分及三公分長（八十七年七月十七日所受之傷）、雙臂多處瘀腫（八十
    七年七月二十八日所受之傷）、後頸、前胸、左上臂擦傷及右肩、右前胸、右肩
    胛挫傷（八十七年八月十九日所受之傷）、左臉、右腿擦傷、左手挫傷（八十七
    年十一月三日所受之傷）、左手背挫傷（八十七年十一月二十七日所受之傷）、
    右後側頸擦傷、左手背紅腫挫傷（八十七年十二月二十一日所受之傷）、左臉挫
    傷（八十八年三月十八日所受之傷）等傷害。
二、案經甲○○訴請台灣桃園地方法院檢察署檢察官偵查起訴。
    理      由
一、訊據被告乙○○矢口否認有何右開毆打其夫甲○○成傷之犯行，辯稱：伊並未動
    手毆打甲○○，他的傷單應該都是偽造的，且伊遭甲○○毆打時，根本無力反擊
    ，且連打電話報警之力氣都沒有，實際上係甲○○打傷伊，伊沒有打他云云。然
    查，前揭犯罪事實業據告訴人甲○○於偵審中迭次指訴綦詳，並經證人簡碧雲於
    檢察官偵查時到庭結證稱：「八十七年端午節時甲○○有打電話叫我去他家，我
    去的時候看到甲○○手臂及臉部都有傷，我看到的是打後的情形，打的時候我不
    在，當時乙○○也在，我有問乙○○，乙○○有承認是她打甲○○」（見偵查卷
    第九十四頁背面）等情屬實，且被告於檢察官偵訊中亦供承：甲○○打伊時，伊
    有掙扎，且那時伊會亂抓（見偵查卷第九十九頁背面）等語在卷，又告訴人遭被
    告毆打成傷，亦有林添貴診所診斷證明書三紙、台灣省立桃園醫院診斷證明書四
    紙、桃園榮民醫院診斷證明書二紙、國軍桃園總醫院附設民眾診療服務處診斷證
    明書一紙及振生醫院診斷證明書四紙在卷可稽，經核告訴人所提出之驗傷診斷書
    ，其臉部、頸部、左右手臂、前胸及背部等均曾受有擦、挫傷，顯非普通推拉扯
    受傷，足證被告動手之際，應有故意傷害情事，又上述診斷證明書分別由五家醫
    院所出具，且告訴人於同時亦接受中醫治療，此有建成中醫聯合診所診斷證明書
    四張，堪信告訴人所提出之驗傷診斷書為真實，是被告所辯該診斷證明書係偽造
    乙事，顯屬無稽。參以被告亦自承婚後與告訴人感情不睦，且懷疑其外面另有女
    人，雙方為金錢及小孩之事，屢有爭執，茲二人常為細故一言不合，大打出手，
    自屬可能。酌以其二人既係互相加害於對方，即屬互毆性質，難認係出於正當防
    衛之意思為之，自不得主張免責（最高法院三十年上字第一０四０號判例參照）
    。至證人丙○○於本院審理時所稱：伊記得八十八年三月十八日他們二人（指被
    告與告訴人）有到伊上班處，伊當時可能在唸經，所以未注意他們在爭吵何事，
    至於他們有無發生衝突，伊並不知道等語，則彼證人既未親眼看見被告與告訴人
    間有無毆打情事，尚不能執此遽為被告有利之認定，附此敘明。綜上所述，參互
    印證，被告確有連續毆打告訴人成傷之事實，本件罪證已明，被告空言否認，無
    非事後飾卸諉責之詞，不足採信，其犯行足堪認定，應予依法論科。
二、按家庭暴力防治法已於八十七年六月二十四日制定公布，而該法第二章至第四章
    、第五章第四十條、第四十一條、第六章則自公布後一年即八十八年六月二十四
    日施行，查被告乙○○現仍為告訴人甲○○之配偶，自屬家庭暴力防治法第三條
    第一款所稱之家庭成員，被告對家庭成員故意實施家庭暴力行為，核其所為，係
    犯刑法第二百七十七條第一項之傷害罪，亦成立家庭暴力防治法第二條第二項之
    家庭暴力罪。又被告先後多次傷害其夫之行為，雖原因不一，但被告與其夫感情
    不睦，在短時間內，先後多次密接毆傷其夫，應係基於概括之犯意，而觸犯構成
    要件相同罪名，為連續犯，應以一罪論，而加重其刑。公訴人雖漏未就被告於八
    十七年一月二十一日、三月二十八日、四月二十八日之傷害犯行一併起訴，惟此
    犯行與已起訴部分既具有連續犯之裁判上一罪關係，為起訴效力所及，本院自得
    併予審究。爰審酌被告尚無不良前科，此有本院被告全國前案紀錄表存卷可按，
    素行頗佳，及犯罪之動機、目的、手段、所生危害，竟僅為細故即動手毆傷其夫
    ，且犯後猶否認犯行毫無悔意及告訴人受傷之程度等一切情狀，量處如主文所示
    之刑，並諭知易科罰金之折算標準，以示懲儆。
據上論斷，應依刑事訴訟法第二百九十九條第一項前段，刑法第五十六條、第二百七
十七條第一項、第四十一條，罰金罰鍰提高標準條例第一條前段、第二條，判決如主
文。
本案經檢察官呂理銘到庭執行職務
中      華      民      國      八十九    年      三    月      十七    日
                                      臺灣桃園地方法院刑事第二庭
                                          法  官  李  育  仁
右正本證明與原本無異。
如不服本判決，應於判決送達後十日內向本院提出上訴狀( 應附繕本 )，上訴於
臺灣高等法院。
                                          書記官  莊  怡  麗
中      華      民      國       八十九    年     三    月    二十八    日
論罪法條：刑法第二百七十七條第一項
刑法第二百七十七條
傷害人之身體或健康者，處三年以下有期徒刑，拘役或一千元以下罰金。
犯前項之罪，因而致人於死者，處無期徒或七年以上有期徒刑，致重傷者，處三年以
上、十年以下有期徒刑。


司法院資訊處製作；財團法人民間司法改革基金會備份。
